【裁判字號】    90,簡上,339
【裁判日期】    901012
【裁判案由】    損害賠償
【裁判全文】
臺灣台北地方法院民事判決  九十年簡上字第三三九號
    上  訴  人  丁○○
    被上訴人    復華綜合證券股份有限公司
    法定代理人  乙○○
    訴訟代理人  甲○○
    被上訴人    丙○○
右當事人間損害賠償事件，上訴人對於中華民國九十年三月二十九日本院台北簡易庭
八十八年度北簡字第一五八四七號第一審判決提起上訴，本院判決如左：
    主      文
上訴駁回。
第二審訴訟費用由上訴人負擔。
    事      實
甲、上訴人方面：
一、聲明：
（一）原判決廢棄。
（二）被上訴人應連帶給付上訴人新台幣（下同）十三萬九千八百九十五元，及自起
      訴狀繕本送達翌日起至清償日止，按年息百分之五計算之利息。
二、陳述：除與原審宣示判決筆錄所載者相同茲予引用外，補稱：
（一）原判決理由不外：
  １、上訴人於八十七年十二月十九日向證管會之控訴中，自陳有委任劉小姐為其買
      賣股票。
  ２、被上訴人丙○○已於前揭說明書中否認接獲上訴人通知取消信用交易等語，而
      上訴人對阻止融資買賣之事實未舉證，尚難認其主張為真實。
  ３、何況八十七年十一月二日、十一月三日該二日之融資交易，上訴人事後均依約
      交割，為上訴人所不爭執，倘上訴人真有反對之意，大可違約不交割。
（二）查上訴人平時因操作股票不順，上訴人之營業員即被上訴人丙○○知情後即主
      動表示友人劉女士為操盤高手，願介紹劉女士提供上訴人股市建議，上訴人不
      疑有他，即與劉女士電話聯絡，然被上訴人丙○○自始至終均不透露該劉女士
      之姓名及住所，經上訴人向該位劉女士追問，其亦堅不透露，是上訴人根本不
      知該位劉女士之人別資料。該位劉女士於開始時即要求上訴人將手中所有股票
      資料傳真於渠，渠即以傳真方式將其分析之建議回傳予上訴人，上訴人與該位
      劉女士之關係僅止於此，上訴人從未授權任何人代上訴人下單操作股票，此劉
      女士傳真予上訴人之手稿資料可證，查其文義，其上所載均為劉女士之「投資
      建議」字樣，提供上訴人操作之參考，若上訴人有委任劉女士代為下單操盤，
      則劉女士何須多此一舉再提供上訴人建議，由此即知上訴人絕未授權劉女士代
      為下單操盤。
（二）被上訴人丙○○於其八十七年十二月三十一日答覆台灣證券交易所之說明書稱
      ：「於十月三十一日趙先生以電話告知本人自十一月一日起其股票買賣交由劉
      小姐代為下單」云云，然就此主張，被上訴人自始均舉證以實其說，其所提八
      十七年十一月五日之錄音帶，究其內容，與其所主張上訴人有授權劉女士下單
      之事實，係屬二事，然該名劉小姐究竟是誰，與被上訴人丙○○間之關係如何
      ，是否有受上訴人之授權，凡此種種，原審亦均未予詳查，遽下判決，似嫌草
      率。
（三）次按上市股票之拍賣，投資者先向證券商開戶，證券商給予投資者一個買賣股
      票之「證券存摺」，此外投資者另向與該證券商合作之銀行開立一個買賣股票
      之帳號，若投資人買進賣出某張股票，所需價金則自動由該銀行帳戶中撥出或
      撥入，以上交割程序，均為自動撥出撥入方式進行交割，本件被上訴人丙○○
      於上訴人不知情之情形下，逕自操作上訴人股票，如上所述，該價金即由帳戶
      中自動交割，上訴人根本不知其事，原審以上訴人若反對大可違約不交割為由
      ，認定上訴人有授權之事實，實有誤會。
（四）被上訴人主張曾告知上訴人授權劉女士操盤，應就其所主張先負舉證。被上訴
      人就此事實均未舉證，原審卻認為因上訴人對阻止融資買賣之事實並未舉證而
      認上訴人主張不實云云，其認事用法即有違誤。
三、證據：除援用第一審所提證據外，補提：劉女士手稿資料影本乙件為證。
乙、被上訴人方面：
Ａ、被上訴人復華綜合證券股份有限公司（以下稱復華證券公司）部分：
一、聲明：上訴駁回。
二、陳述：除與原審宣示判決筆錄書所載者相同茲予用用外，補稱：
（一）上訴人委任確有訴外人劉女士代為買賣股票：
      上訴人檢舉函中陳述「劉女士於八十七年十月三十一日刪除我之弱勢股共二八
      共得款五十萬七千九百十五元整，她不用此資金去買現股反而建議我以融資之
      方式購買泰豐共十張．．」，自承八十七年十月三十一日委任劉女士代為買賣
      股票，並換股籌資五十餘萬元，可見上訴人確因擬委任劉女士操作股票，而預
      作賣股籌資之行為。否則若依上訴人於簡易庭所為「不認識劉女士」之陳述，
      上訴人理應致無緣無故為一不認識之人作賣股籌資之行為。
（二）上訴人應係同意委任劉女士買賣股票，惟僅就其買賣股票之方式有意見：
      上訴人於檢舉函中自承：「劉女士於八十七年十月三十一日刪除我之弱勢股共
      二八共得款五十萬七千九百十五元整，她不用此資金去買現股反而建議我以融
      資之方式購買泰豐共十張，我在十一月二日早上八點三十五分趕到楊營業員櫃
      檯表示我不願使用融資買『泰豐』，可用資金以現股少進幾張即可．．」，可
      知上訴人已委任劉女士買賣股票，且自八十七年十月三十一日起（甚或更早）
      已配合賣出股票換股籌資，由上訴人於檢舉函所述，可知上訴人確有委任之意
      思（可用資金以現股少進幾張即可），但對於受任人劉女士之處理受任事務之
      方式有意見（我不願使用融資買『泰豐』。倘若上訴人未委任劉女士買賣股票
      ，上訴人應於八十七年十一月二日開盤前收到劉女士之傳真後，立即向營業員
      丙○○強烈否認有委任劉女士買賣股票之意，而非僅表示「不願用融資買，可
      用現股買進少許幾張」而已。試問，一般人若得知將有不認識之人要在自己之
      股票帳戶內買賣股票，一定會向營業員強烈抗議、否認，豈有反而表示「不願
      用融資買，可用現股買進少許幾張」之理？
（三）上訴人知下單內容於前，自稱表示反對於前，卻又未違約交割於後：
      上訴人於檢舉函中自承有劉女士之傳真稿，故於劉女士八十七年十一月二日代
      下單當日之開盤前，早已得知當日下單內容，且自稱已表示反對，但上訴人於
      股票成交後仍依約辦理股款交割，由此可知上訴人對於劉女士之買賣股票係已
      同意。
（四）買賣股款雖為自動轉帳交割，但上訴人事前已知劉女士股票買賣之內容，亦即
      已知股款交割之義務，且事後已交割完畢：
      股款交割日，係買賣日之次二日，證券市場術語稱「Ｔ＋２」日，謹將上訴人
      主張有爭議之買賣股票內容及應交割款項之時間表列於後：
          日    期          買進或賣出            應交割日
      八十七年十一月二日    融資買進泰豐      八十七年十一月四日
      八十七年十一月三日    融資買進中強      八十七年十一月五日
      八十七年十一月五日    融資買進中強      八十七年十一月七日
                            融資買進中強      八十七年十一月七日
      八十七年十一月六日    融資買進中強      八十七年十一月九日
      八十七年十一月七日    融資買進泰豐      八十七年十一月十日
      八十七年十一月十六日  融資買進泰豐      八十七年十一月十八日
      若上訴人對於劉女士並未委任，自然對渠買賣之股票不會負交割責任，但自八
      十七年十一月二日上訴人事前知劉女士將買賣股票之時起，至第一次股款交割
      日之八十七年十一月四日，其間十一月三日劉女士又第二次買賣股票，是上訴
      人在事前已買賣狀況下，其可在十一月四日即時阻交割十一月二日買賣股款，
      最遲亦可於八十七年十一月五日阻止交割十一月三日買賣之股款，但上訴人均
      依約交割股款，且劉女士於其後之買賣均已交割完畢。
（五）下單均為劉女士來電指示辦理：
      下單均是劉女士來電指示辦理，營業員丙○○僅係接單，並未自行於上訴人證
      券戶頭下單買賣。依台灣證券交易所相關法令規定，投資人對於證券商之電話
      交易記錄，必需錄音存查，而本案發生後，台灣證券交易所即就本案辦理專案
      查核，並就其交易期間之錄音帶調閱聽參並作有譯文在案，上訴人之損失並非
      被上訴人丙○○所造成。
（六）上訴人與上訴人之夫人於八十七年十一月五日曾先後來電查詢劉女士代下單情
      形，並另為他次下單及取消下單：
      若上訴人於並不同意劉女士下單，應係去電向營業員表示不得再接受劉女士之
      下單，但上訴人卻於十一月五日去電營業員丙○○查詢劉女士下單之狀況，完
      全沒有不得接受劉女士下單之表示，且上訴人亦自行另為他次之下單。
（七）本案皆為第三人代上訴人下單，非營業員丙○○所為：
      營業員丙○○並未自行代上訴人下單買賣股票，謹係依上訴人指示接受劉女士
      為上訴人下單。
（八）上訴人與劉女士間成立委任關係，非被上訴人所能監督：
      上訴人自行委任劉女士買賣股票，非被上訴人所能監督範圍內，被上訴人並不
      知情，亦無從監督。
（九）被上訴人在選任、監督、教育員工部分，皆已盡僱用人責任。
（十）上訴人因委任關係所致之損害，應向適格之當事人請求為是，被上訴人丙○○
      僅係接受上訴人所委任之劉女士下單買賣股票，並未自行代上訴人下單買賣股
      票，亦未造成上訴人損失。
三、證據：除援用第一審所提證據外，補提：檢舉函影本、八十七年十一月二日至十
    一月十六日之錄音台灣證券交易所所載譯文乙份、八十七年十一月五日當日錄音
    詳細譯文乙份等件為證。
Ｂ、被上訴人丙○○部分：
    被上訴人丙○○未於言詞辯論期日到場，亦未提出書狀作何聲明陳述。
    理      由
一、本件被上訴人丙○○經合法通知，未於言詞辯論期日到場，核無民事訴訟法第三
    百八十六條所列各款情形，爰依上訴人之聲請，由其一造辯論而為判決。
二、本件上訴人起訴主張被上訴人復華公司僱用被上訴人丙○○，在其士林分公司擔
    任營業員工作。丙○○未經上訴人委任，擅自代原告於(1)八十七年十一月二日以
    融資方式買進「泰豐」股票一萬股，共支出股款二十七萬八千九百九十元，嗣於
    八十七年十一月七日賣出五千股，得款十一萬六千七百十元；十一月十六日賣出
    五千股得款五萬七千五百二十三元，合計賣得十七萬四千二百三十三元，損失十
    萬四千七百五十七元。(2)於八十七年十一月三日以融資買進「中強」股票一萬股
    ，支出股款十五萬三千五百四十四元，嗣於十一月六日賣出，得款十一萬八千四
    百零六元，損失三萬五千一百三十八元。共計虧損十三萬九千八百九十五元。被
    上訴人丙○○為被上訴人復華公司之受僱人，於執行職務時，不法侵害上訴人之
    權利，被告復華公司未監督其職務之執行，為此依民法第一百八十八條第一項，
    訴請被上訴人連帶賠償損害其所受損害十三萬九千八百九十五元及自起訴狀繕本
    送達翌日起至清償日止，按年息百分之五計算之利息。被上訴人丙○○未於言詞
    辯論期日到場爭執，亦未提出書狀答辯。被上訴人復華公司則以：伊就其受僱人
    之選任、監督、教育，皆已盡僱用人責任。上訴人係委任訴外人劉女士代為買賣
    股票，並已交割完畢，營業員丙○○僅係依上訴人指示接受劉女士為上訴人下單
    ，並未自行代上訴人下單買賣股票，上訴人之損失並非被上訴人丙○○所造成等
    語，資為抗辯。
三、本件上訴人起訴主張被上訴人復華公司僱用被上訴人丙○○，在其士林分公司擔
    任營業員工作，上訴人則於復華公司士林分公司從事股票買賣。其股票帳戶透過
    營業員即被上訴人丙○○於(1)八十七年十一月二日以融資方式買進「泰豐」股票
    一萬股，支出股款二十七萬八千九百九十元，嗣於八十七年十一月七日及十六日
    各賣出五千股，合計賣得十七萬四千二百三十三元，損失十萬四千七百五十七元
    。(2)於八十七年十一月三日以融資買進「中強」股票一萬股，支出股款十五萬三
    千五百四十四元，嗣於十一月六日賣出，得款十一萬八千四百零六元，損失三萬
    五千一百三十八元。兩項合計共虧損十三萬九千八百九十五元之事實，業據其提
    出復華證券客戶買賣成交資料表、委託書六張等件為證，並為被上訴人所是認，
    上訴人此部分之事實，自堪信為真實。
四、又上訴人主張上開交易係被上訴人丙○○未經其委任擅自代上訴人下單買賣股票
    ，丙○○為被上訴人復華公司之受僱人，於執行職務時，不法侵害上訴人之權利
    ，被告復華公司未監督其職務之執行，依民法第一百八十八條第一項應連帶負損
    害賠償責任。被上訴人則辯稱丙○○謹係依上訴人指示接受劉女士為上訴人下單
    ，並未自行代上訴人下單買賣股票等語。查：
（一）臺灣證券交易於財政部證券暨期貨管理委員會（以下稱證期會）接到上訴人八
      十七年十二月十九日控訴書後，依證期會指示，於八十七年十二月三十一日赴
      被上訴人復華證券公司士林分公司查核，調閱上訴人十一月交易相關之電話委
      託錄音，並製成「電話錄音一覽表」，此有臺灣證券交易八十八年一月二十九
      日台證（八七）稽字第四二八五五號函及該「電話錄音一覽表」影本在卷可稽
      ，該「電話錄音一覽表」既係第三人臺灣證券交易於事發後依證期會函示，為
      查核被上訴人有無違反證券管理法令調取相關電話錄音所製作，自堪信為真正
      。而依該「電話錄音一覽表」所載，十一月二日接聽（單）人均為丙○○，下
      單者則為劉小姐。且丙○○嗣亦經證期會認定其有違反證券商負責人與業務人
      員管理規則第十六條第二項第十七款規定，受理非本人或未具客戶委任書之代
      理買賣有價證券之情事，函請復華證券公司自行處分丙○○，另請台灣證券交
      易所從重議處，此有證期會八十八年七月二日（八八）台財證（二）第○二五
      ○○號函影本在卷可按，是被上訴人辯稱丙○○接受劉女士為上訴人下單，並
      未擅自代上訴人下單買賣股票乙節，應為可採。
（二）又上訴人主張劉女士僅提供伊買賣股票之建議，伊並未授權劉女士為伊下單買
      賣股票，被上訴人則辯稱丙○○係依上訴人指示接受劉女士為上訴人下單等語
      。查上訴人於其八十七年十二月十九日致財政部證券管理委員會控訴書說明中
      指稱：「一、茲因平時操作股市不順，亟致虧累累，．．．楊營業員觀此機會
      即自願介紹劉女士是操盤勝手，有她協助代為操作定能在短期內獲利復元．．
      ．。三、劉女士於八十七年十月三一日刪除我之弱勢股共二八張共得款五十萬
      七千九百十五元整，她不用此資金去買現股反而建議我以融資方式購買泰豐共
      十張，我在十一月二日早上八點三十五分趕到楊營業員櫃檯表示我不願使用融
      資買「泰豐」，可用資金以現股少進幾張即可，楊營業員沉默不語，結果她還
      是按照劉女士的策劃買進，．．」，既稱「劉女士．．刪除我之弱勢股」，顯
      見其確有授權劉女士為其下單買賣股票，且若劉女士僅提供建議未經上訴人授
      權下單，上訴人又何需於十一月二日早上八點三十五分趕到丙○○櫃檯表示不
      願使用融？況上訴人於台灣證券交易所人員於八十八年一月七日與其電話聯繫
      時，其談話內容要點為：「１、趙君表示，過去個人買賣股票不順遂、產生虧
      損，而於八十七年十月卅一日經由楊員與劉小姐取得電話聯繫後。由於過去的
      虧損彌補心切，加上本身亳無投資分析概念，因而相信了劉小姐交由伊代為買
      賣股票（未簽具委任書給伊），但要求買賣股票前要先知會其本人。２、又據
      趙君表示，從未見過劉小姐本人，亦未付任何費用給伊或楊員，且其交割款項
      均由其本人銀行帳戶進出，並無遭挪用的情形。而劉小姐每次代為下單前，均
      會以傳真或電話告知其，買賣期間其雖不願以信用交易方式為之，但也未制止
      劉小姐以此方式為之。直至虧損加大，心生不滿，且有被騙的感覺，因而提出
      檢舉。」此亦經台灣證券交易所於八十八年一月二十九日致證期會之台證（八
      七）稽字第四二八五五號函內，載述甚明，有該函附卷足憑。上訴人辯稱其未
      曾授權劉女士代為下單買賣股票，顯與事實不符。被上訴人辯稱丙○○係依上
      訴人指示而接受劉女士為上訴人下單買賣股票，應屬真實可採。
五、上訴人既授權委任劉女士為其買賣股票，並將此委任通知被上訴人丙○○，劉女
    士即為上訴人之代理人，丙○○依有權代理人之指示下單，自難認有不法侵害上
    訴人之權利之情事。上訴人雖又指稱其於十一月二日早上八點三十五分趕到丙○
    ○櫃檯阻止融資買賣，楊女未予理會，因認楊女未受其委任擅自以融資方式買賣
    云云，被上訴人丙○○未到庭陳述，惟其已於八十七年十二月三十一日答覆台灣
    證券交易所之說明書中否認接獲上訴人通知取消信用交易，上訴人對於阻止融資
    買賣之事實既未舉證以實其說，尚無可採。丙○○既未違背上訴人指示，而僅係
    依上訴人代理人之指示下單買賣股票，則上訴人買賣股票所生之盈虧，即與被上
    訴人丙○○無涉，尚無從因上訴人買賣股票發生虧損，而課被上訴人丙○○侵權
    行為之損害賠償責任。
六、從而，上訴人依侵權行為之法律關係請求被上訴人丙○○賠償其損失，為無理由
    ，不應准許。受僱人丙○○之行為既不構成侵權行為，僱用人之連帶賠償責任亦
    難成立，則上訴人依民法第一百八十八條規定，請求被上訴人復華公司連帶賠償
    其損害，自無理由，亦應予駁回。上訴人之訴既經駁回，其假執行之聲請亦失所
    附麗，應併予駁回。原審為其敗訴之判決並駁回其假執行之聲請，並無違誤。上
    訴意旨指摘原判決不當，求予廢棄，為無理由，應予駁回其上訴。
七、結論：本件上訴為無理由，依民事訴訟法第四百三十六條之一第三項、第四百六
    十三條、第三百八十五條第一項前段、第四百四十九條第一項、第七十八條判決
    如主文。
中      華      民      國    九十      年      十      月     十二     日
                        民事第一庭審判長法      官  邱新福
                                        法      官  蕭胤瑮
                                        法      官  張靜女
右為正本係照原本作成
本判決不得上訴
中      華      民      國    九十      年      十      月     十二     日
                                      法院書記官    朱小燕


司法院資訊處製作；財團法人民間司法改革基金會備份。
